臺灣高等法院民事裁定
111年度抗字第31號
抗  告  人  富旺都市更新服務有限公司

法定代理人  李台興  
抗  告  人  黃致遠  
共同代理人  陳文蟬  
相  對  人  謝宏明  

上列抗告人因強制執行聲明異議事件，對於中華民國110年11月1
1日臺灣桃園地方法院裁定（110年度執事聲字第74號）提起抗告
，本院裁定如下：
    主  文
原裁定廢棄，應由臺灣桃園地方法院更為裁定。
    理  由
本件債權人台新國際商業銀行股份有限公司等多人先後聲請或
  併入原法院109年度司執字第88722號執行事件，對債務人李鄰
  所有坐落相對人謝宏明所有桃園市○○區○○段00000地號（下稱
  系爭土地）上、如附圖所示暫編2464號之未辦保存登記建物（
  門牌：同市區○○○路000號1樓）（下稱系爭建物）為強制執行
  。抗告人於民國110年5月12日拍賣期日共同以新臺幣210萬1,0
  00元得標（見執行卷第95頁）。謝宏明以其與李鄰間存有租地
  建屋關係，依土地法第104條第1項、民法第426條之2第1項規
  定，於同年月20日聲明行使優先承買權，並提出土地租賃契約
  書為憑（見執行卷第108至109頁），執行法院於同年6月5日發
  函准其優先承買，抗告人以該租約非真正為由，聲明異議。原
  處分駁回抗告人之聲明異議。抗告人不服，提出異議，原裁定
  維持原處分，駁回抗告人之異議，抗告人猶有未服，對之提起
  抗告，並求為廢棄原裁定，駁回相對人之優先承買權行使等語
  。 
按強制執行法上之拍賣，應解釋為買賣之一種，即拍定人為買
  受人，而以拍賣機關代替債務人立於出賣人之地位，故出賣人
  於出賣時所應踐行之程序，固無妨由拍賣機關為之踐行，例如
  依耕地三七五減租條例第15條規定，應將買賣條件以書面通知
  有優先承買權之承租人，使其表示意願等等。惟其對拍定不動
  產有無優先承購權，係屬實體上之問題，就此問題倘有爭執，
  即應另行提起確認優先承購權存否之訴，要非強制執行法第12
  條規定之聲明異議所得解決。查系爭建物基地為謝宏明所有，
  固屬事實，惟該土地為耕地，且依土地登記謄本所示另存有三
  七五租約（見執行卷第109頁），謝宏明於系爭建物拍定後主
  張與李鄰存有租地建屋關係，依土地法第104條第1項、民法第
  426條之2第1項規定，對之行使優先承買權，並提出土地租賃
  契約書為憑（見執行卷第114至116頁）。惟依該租約第1條之
  記載，李鄰僅向謝宏明承租系爭土地一部，非為全部，同約第
  5條並明定：「使用租賃之土地之限制：⑴本租賃土地約定非供
  耕作或供建築使用。（下略）」。從形式審查，已難認謝宏明
  與李鄰雙方就約定租賃之土地範圍存有租地建物之法律關係。
  是謝宏明主張為系爭建物基地之出租人而有優先承買權存在，
  抗告人對之既有爭執，自應由謝宏明提起確認訴訟，待審認後
  方能確定，執行法院既無逕行審判之權限，自非強制執行法第
  12條規定之聲請或聲明異議，所能解決。乃執行法院未注意及
  此，遽依謝宏明之聲請，准其優先承買，自欠允當。從而，原
  處分駁回抗告人之聲明異議，難認為合法，是原裁定維持原處
  分，駁回抗告人之異議，即有違誤。抗告意旨指摘原裁定不當
  ，聲明廢棄，為有理由，爰由本院將原裁定廢棄，並發回原法
  院更為適法之處置。
據上論結，本件抗告為有理由，爰裁定如主文。 　
中　　華　　民　　國　　111 　年　　1 　　月　　13　　日
                  民事第七庭    
                      審判長法  官  李昆霖
                            法  官  譚德周
                            法  官  林翠華
正本係照原本作成。
本裁定除以適用法規顯有錯誤為理由外，不得再抗告。如提起再
抗告，應於收受送達後10日內委任律師為代理人向本院提出再抗
告狀。並繳納再抗告費新臺幣1千元。
中　　華　　民　　國　　111 　年　　1 　　月　　13　　日
　　　　　　　　　　　　　  書記官  黃文儀